臺灣高等法院刑事判決　　　　　　　　　　　　　　九十年度上易字第四二九九號
　　上　訴　人　臺灣臺北地方法院檢察署檢察官
　　被　　　告　甲○○
右上訴人因被告侵占遺失物案件，不服臺灣臺北地方法院九十年度易字第一０一六號
，中華民國九十年十一月六日第一審判決（起訴案號：臺灣臺北地方法院檢察署九十
年度偵字第四五七八號，同署九十年度簡字第一四五一號）提起上訴，本院判決如左
：
    主  文
上訴駁回。
    理  由
一、公訴意旨略以：被告甲○○於民國八十九年九月十二日，在台中縣后里鄉「正豐
    汽車保養廠」，拾獲已離乙○○本人持有之ＥＮ─二一八三號汽車車牌二面，因
    所駕駛ＢＲ－０三四七號自小客車之車牌已遭註銷，竟意圖為自己不法之所有，
    將上開車牌侵占入己，懸掛在其所駕駛之前開自小客車上使用，因認被告涉有刑
    法第三百三十七條之侵占罪嫌。
二、按犯罪事實應依證據認定之，無證據不得推定其犯罪事實，刑事訴訟法第一百五
    十四條定有明文。又認定不利於被告之事實，須依積極證據，茍積極證據不足為
    不利於被告事實之認定時，即應為有利於被告之認定，更不必有何有利之證據，
    最高法院著有三十年上字第八一六號判例可資參照。次按刑法第三百三十七條之
    侵占遺失物罪，係以個人對於各別財產的所有權為保護對象之財產法益犯罪，故
    條文所稱「遺失物」，係指本人無拋棄意思，而偶然喪失其持有之物；所稱「漂
    流物」，乃指隨水漂流之遺失物；「其他離本人所持有之物」，則係指遺失物與
    漂流物以外，非本人拋棄意思而脫離本人所持有之物而言，至於遭本人所拋棄之
    物，本人既已喪失對於該物之所有權，該項物品即非刑法第三百三十七條所保護
    之客體。此由最高法院於五十年台上字第二０三一號判例中，所揭示「刑法第三
    百三十七條所謂離本人所持有之物，係指物之離其持有，非出於本人之意思者而
    言。」等語，即可見斯旨。
三、訊據被告甲○○固不否認其於上開時、地拾獲ＥＮ─二一八三號汽車車牌二面後
    ，懸掛於其所駕駛之ＢＲ－０三四七號自小客車使用等情，惟辯稱：此二面車牌
    係在友人蕭勝忠任職之汽車保養場內的廢鐵堆撿到的，蕭勝忠稱此二面車牌已經
    丟棄該處很久，且不知係何人所有等語。經查，本件被告拾獲之ＥＮ─二一八三
    號汽車車牌二面係案外人乙○○所有，設籍於交通部公路局新竹區監理所桃園監
    理站（以下簡稱桃園監理站），案外人乙○○於八十七年間將ＥＮ─二一八三號
    自小客車借予友人使用，行經中部地區引擎故障，原駛至台中縣后里鄉一家保養
    場修理，後決定將該自小客車報廢，惟因該自小客車已無法駛回桃園，案外人乙
    ○○又不願至台中縣后里鄉取回車牌，乃於同年五月二十一日以「拒不過戶註銷
    」為由，向桃園監理站辦理牌照註銷手續等情，迭據證人乙○○於原審偵審中陳
    述綦詳（見原審卷第三二頁，第四五七八號偵查卷第七頁），核與證人蕭勝忠於
    偵查中結證所稱「（現職？）正豐汽車修配場修護工」「（ＥＮ─二一八三號二
    面車牌何來？）我在一年前就有看到該二面車牌放在那裡」等語大致相符（見一
    七０四偵查卷第九頁反面），並有桃園監理站函一紙、汽（機）車各項異動登記
    書影本一紙等附卷可稽（原審卷第二十、二一頁）。是本件ＥＮ─二一八三號汽
    車車牌二面之原所有人即案外人乙○○係基於拋棄之意思，而將該二面車牌棄置
    於前揭保養場不顧之事實，自堪認定。顯然前開二面車牌係因案外人乙○○之拋
    棄意思而脫離其持有，並非刑法第三百三十七條所保護之客體。則揆諸前揭說明
    ，本件被告之行為，應與刑法第三百三十七條犯罪之構成要件有間，不能證明被
    告犯罪，依法應為無罪之諭知。
四、原審以不能證明被告犯罪，諭知被告無罪之判決，核無違誤。檢察官上訴意旨以
    「違規得吊扣牌照、註銷之車牌須繳回，監理機關應將收繳之牌照銷毀」等監理
    法規及車主每年須繳牌照稅之規定，則監理機關製發之牌照，實質所有權人為國
    家，非私人得任意棄置處分。系爭牌照既屬國家所有，乙○○任意棄置，自不生
    拋棄之效力，又刑法第三百三十七條之規範客體並無排除保護國家法人所有物及
    遺失物之理，被告明知車牌來源不明，自己無權支配，仍基於所以心態予以拾用
    ，正屬典型之不法所有意圖云云，指摘原判決不當，請求撤銷改判。惟查，汽車
    牌照為行車之許可憑證，註銷之車牌須繳回及車主每年須繳牌照稅之相關監理法
    規，僅為行政上車籍管理之行政命令及稅務規章，不能以此規定，逕自推認牌照
    之所有權之歸屬對象。系爭車牌於監理機關准申請交付於乙○○之時，已由乙○
    ○取得所有權，嗣逕予拋棄，未依規定繳銷，僅屬違反牌照之管理規定而已，檢
    察官對領照人丟棄之車牌，仍認係國家所有之公物，自屬誤會，其據以指摘原判
    決不當，為無理由，應予駁回。
據上論斷，應依刑事訴訟法第三百六十八條，判決如主文。
本案經檢察官劉斐玲到庭執行職務。
中    華    民    國      九十一      年     一     月      二十二      日
                              臺灣高等法院刑事第十五庭
                                  審判長法  官  房  阿  生
                                        法  官  魏  新  國
                                        法  官  黃  聰  明
右正本證明與原本無異。
不得上訴。
                                        書記官  錢  艷  鳳
中    華    民    國       九十一     年     一     月      二十二      日
